臺灣臺南地方法院刑事判決　　　　　　　100年度易字第689號
公　訴　人　臺灣臺南地方法院檢察署檢察官
被　　　告　周萬得
上列被告因詐欺等案件，經檢察官提起公訴（100年度偵緝字第
270號、100年度偵字第7058號），本院判決如下：
    主  文
周萬得犯詐欺得利罪，處拘役伍拾日，如易科罰金，以新台幣壹
仟元折算壹日。
被訴竊盜部分無罪。
    事  實
一、周萬得意圖為自己不法所有，於民國99年8月26日17、18時
    許，以電話向「絲佩莉養生館」服務員洪珮珍預約身體紓壓
    保養，並於不詳時間，預先在臺南市○○街147巷口地上以
    粉筆書寫「9850UK、育成路拖吊場、19：40分拖吊」等字樣
    ；於同年月27日19時許，至臺南市○區○○路2段357號「絲
    佩莉養生館」接受洪珮珍之2小時要價新臺幣（下同）1000
    元之紓壓保養服務，然周萬得於尚未滿2小時之際要求中止
    ，並於整裝完畢後向洪珮珍表示因錢包置於車上忘記取出，
    要求一同下樓至車輛停放處取款，洪珮珍不疑有他，遂陪同
    周萬得前往臺南市○○街147巷口，周萬得即以預先在該處
    地上書寫之「9850UK、育成路拖吊場、19：40分拖吊」字樣
    向洪珮珍佯稱車子被拖吊，致洪珮珍誤信為真，旋以電話通
    知「絲佩莉養生館」老闆曾銘義下樓協助處理，曾銘義亦誤
    信周萬得車輛遭拖吊一事屬實，而依周萬得要求，騎機車載
    周萬得返家取證件、鑰匙等物，然迨曾銘義騎機車載周萬得
    抵達臺南市○○街92巷巷口時，周萬得再以要回家拿東西為
    由下車並趁隙逃逸無蹤，曾銘義在原處等待20分鐘後方知受
    騙，周萬得因而詐得免支付上開紓壓保養消費款1000元之利
    益，嗣經洪珮珍報警而循線查獲。
二、案經臺南市政府警察局第六分局移送台灣台南地方法院檢察
    署檢察官偵查起訴。
    理  由
壹、有罪部分：
一、按被告以外之人於審判外之陳述，雖不符刑事訴訟法第159
    條之1至第159條之4之規定，而經當事人於審判程序同意作
    為證據，法院審酌該言詞陳述或書面陳述作成時之情況，認
    為適當者，亦得為證據。當事人、代理人或辯護人於法院調
    查證據時，知有第159條第1項不得為證據之情形，而未於言
    詞辯論終結前聲明異議者，視為有前項之同意，刑事訴訟法
    第159條之5定有明文。查本件被告於言詞辯論終結前，對於
    下述本院採為認定犯罪事實依據之各項證據之證據能力，均
    未聲明異議，復經本院於審理時逐一提示予被告表示意見，
    本院審酌該等證據之取得過程並無瑕疵，與本案待證事實間
    復具有相當之關聯性，以之為本案證據並無不當，自得採為
    本件認定事實之基礎，合先敘明。
二、上開詐欺得利之犯罪事實，業據被告周萬得於偵查及本院審
    理時均坦白承認，並經證人洪珮珍、曾銘義於警、偵訊中證
    述屬實（見100年度偵緝字第41至42頁），並有被告事先書
    寫「9850UK、育成路拖吊場、19：40分拖吊」等字樣照片2
    紙（見警卷第13頁）、9850－UK號車牌註銷資料、育成路
    330號拖吊場99年8月27日拖吊紀錄（見99年度偵字第17001
    號卷16頁至20頁）等在卷可稽，堪認被告之自白與事實相符
    ，本件事證明確，被告犯行堪以認定，應依法論科。
三、核被告周萬得所為，係犯刑法第339條第2項之詐欺得利罪。
    爰審酌被告年逾六旬，明知身無分文，仍欲貪圖享受，以詐
    欺方式取得他人為其紓壓保養服務之利益，危害正常交易秩
    序，雖其獲得之不法利益不多，然其惡性非輕，實不宜輕縱
    ，然衡其犯後坦承犯行，並已賠償告訴人所受損害及其智識
    程度等一切情狀，量處如主文所示之刑，並諭知如主文所示
    易科罰金之折算標準，以示儆懲。
貳、無罪部分：
一、公訴意旨另以被告於於上開時、地，另有竊取被害人洪珮珍
    所有之置於工作檯上之錢包1個（內有現金3、4000元）及取
    走洪珮珍手機1支，嗣後佯裝無事走出包廂，並將手機交還
    洪珮珍，另涉犯刑法第320條第1項竊盜罪嫌等語。
二、按犯罪事實，應依證據認定之，無證據不得認定其犯罪事實
    ；又不能證明被告犯罪者，應諭知無罪之判決；刑事訴訟法
    第154條第2項、第301條第1項，分別定有明文。次按認定不
    利被告之事實，須依積極證據，苟積極證據不足為不利於被
    告事實之認定時，即應為有利於被告之認定，更不必有何有
    力之證據；又告訴人之告訴，係以使被告受刑事訴追為目的
    ，是其陳述是否與事實相符，仍應調查其他事證以資審認，
    始得為不利被告之認定；又事實審法院對於證據之取捨，依
    法雖有自由判斷之權，然積極證據不足證明犯罪事實時，被
    告之抗辯或反證縱屬虛偽，仍不能以此資為積極證據應予採
    信之理由；亦迭經最高法院著有判例在案。公訴人認被告涉
    犯有上開竊盜罪嫌，無非係以被害人洪珮珍之指訴及被告供
    承曾拿工作台上之手機交還被害人為其論據。訊據被告周萬
    得堅決否認竊盜犯行，辯稱：伊沒有看見錢包，手機也是洪
    珮珍拿在手上，伊絕對沒有偷洪珮珍的錢包等語。
三、經查，被害人洪珮珍於警詢中證述：「…，該男子遂要求我
    們以機車載他至台南市○區○○街92巷巷口，我老闆曾銘義
    便騎機車載其前往，但到該處後該男子佯稱要進入家中拿取
    證件以便至拖吊場領車時，卻趁勢逃去，我們才驚覺受騙，
    事後我發現我的錢包（內有新台幣3-4仟元）也遭該男子竊
    取」等語（見警卷3頁反面），固指認被告涉有竊取錢包之
    犯行。惟其於偵查及本院審理就置於工作檯上之錢包失竊經
    過分別證述：「…。我是打電話報警後，上去找不到我的錢
    包，錢包內有三、四仟元，我沒親眼看到是誰拿我的錢包，
    錢包是當天我收的款項」、「（問：你確定何時錢包還在你
    的工作檯上）我進去服務時確定我的手機及錢包放在工作檯
    上，周萬得叫我出來一下時，我沒再看東西還在不在」（見
    偵查卷第42頁）、「我是因為老闆說被告跑了，才警覺去房
    間看，發現皮包不見，我有報警，請警方幫我查拖吊號碼，
    後來發現並無這拖吊號碼，所以警察到我工作室照相，問我
    是否有失竊，我說錢包不見，我到警局作筆錄，警察要我說
    明整個流程，所以我告被告詐欺事件，我有提及我皮包失竊
    的事情，但我沒有說是被告偷走我的皮包的」、「（問：你
    的意思是你無法確認被告有偷你皮包）對，我有說我沒親眼
    看見被告偷我錢包，我只是告被告詐欺」等語（見本院卷第
    40頁、第41頁），並未明確指證被告確實竊取其置於工作檯
    上之錢包，則就被告是否竊取其錢包之事實，其歷次之證詞
    已前後猶疑，且本案除被害人洪珮珍之單一指訴外，亦無其
    他積極確切證據可佐，自難僅憑其警詢中之指訴，即認定被
    告有竊取錢包之事實。次查，被告自洪佩珍包廂處離去時，
    縱認有如洪珮珍所稱將置於工作檯上之手機拿取交付之情，
    因被害人洪珮珍並未明確指陳當時已發現錢包失竊或被告手
    上另持有類似錢包之物，且被告於偵查中辯稱會拿手機，是
    當時以為洪珮珍忘記已將手機置於工作檯才持之交付，亦無
    違背常情之處。本件被害人顯係事後發覺錢包失竊，始認錢
    包為拿取手機之被告所竊，惟其指訴被告竊取錢包一事，既
    非其所親眼目睹，而係事後猜測推論而來，亦難資為被告行
    竊之證據。此外，本院又查無其他積極事證足認被告有竊盜
    犯行，揆諸首開說明，自應諭知此部分被告無罪。
據上論斷，應依刑事訴訟法第299條第1項前段、第301條第1項，
刑法第339條第2項、第41條第1項前段，刑法施行法第1條之1，
判決如主文。
本案經檢察官楊書琴到庭執行職務。
中    華    民    國   100    年    10    月    14    日
                    刑事第九庭  審判長法  官  鍾邦久
                                      法  官  包梅真
                                      法  官  黃堯讚
以上正本證明與原本無異
如不服本判決應於收受本判後10日內向本院提出上訴書狀，並應
敘述具體理由。其未敘述上訴理由者，應於上訴期間屆滿後20日
內向本院補提理由書狀（均須按他造當事人之人數附繕本）「切
勿逕送上級法院」。
                                      書記官  許雅華
中    華    民    國   100    年    10    月    14    日
附錄本案論罪科刑法條全文：
中華民國刑法第339條
（普通詐欺罪）
意圖為自己或第三人不法之所有，以詐術使人將本人或第三人之
物交付者，處 5 年以下有期徒刑、拘役或科或併科 1 千元以下
罰金。
以前項方法得財產上不法之利益或使第三人得之者，亦同。
前二項之未遂犯罰之。